【裁判字號】    97,交聲,1038
【裁判日期】    970610
【裁判案由】    聲明異議
【裁判全文】
臺灣高雄地方法院交通事件裁定        97年度交聲字第1038號
原處分機關  高雄市政府交通局
異  議  人
即受處分人  甲○○
上列受處分人因道路交通管理處罰條例案件，對於高雄市政府交
通局中華民國97年3 月7 日所為處分（原處分案號：高市交裁字
第裁32-B00000000號），聲明異議，本院裁定如下：
    主    文
原處分關於吊扣職業聯結車駕駛執照拾貳個月部分撤銷。
    理    由
一、原處分意旨略以：異議人即受處分人甲○○（下稱異議人）
    於民國96年10月27日21時10分許，騎乘車號XIG-500 號重型
    機車，行經高雄市○○路、修文街口（同市苓雅區、前鎮區
    交界），經高雄市政府警察局苓雅分局民權路派出所員警舉
    發有「酒後駕車經警攔檢測試酒精濃度達0.59毫克/ 公升」
    之違規，異議人未於舉發單所列日期前自動到案，經原處分
    機關以異議人有「汽車駕駛人酒精濃度超過規定標準（0.55
    毫克/ 公升以上）」之舉發違規事實明確，依道路交通管理
    處罰條例第35條第1 項第1 款及違反道路交通管理事件統一
    裁罰基準及處理細則第43、44、67條規定，於97年3 月7 日
    以高市交裁字第裁32-B00000000號違反道路交通管理事件裁
    決書，裁處異議人罰鍰新台幣（下同）4 萬5 千元，吊扣駕
    駛執照12個月，並施以道安講習之處罰。
二、聲明異議意旨略以：異議人固於上開時、地，因酒後騎乘上
    開機車違規，惟異議人已經警方移送，經檢察官起訴後，由
    法院判決判處罰金新台幣6 萬元確定，且罰金已經繳清，因
    異議人以駕駛職業聯結車維生，一事不兩罰，伊僅騎乘機車
    ，卻要吊扣聯結車駕照，影響其全家生計，爰聲明異議，請
    求撤銷吊扣職業聯結車駕照之處分等語（就罰鍰、吊扣普通
    重型機車駕照、道安講習等處分均未聲明異議）。
三、按汽車駕駛人，駕駛汽車經測試檢定，酒精濃度超過規定標
    準者，處新台幣1 萬5 千元以上6 萬元以下罰鍰，並當場移
    置保管其車輛及吊扣其駕駛執照1 年；因而肇事致人受傷者
    ，並吊扣其駕駛執照2 年；致人重傷或死亡者，吊銷其駕駛
    執照，並不得再考領，道路交通管理處罰條例第35條第1 項
    第1 款定有明文。且道路交通安全規則所規範之汽車，包含
    機器腳踏車在內，故機車駕駛人亦應遵守上揭規定。汽車駕
    駛人取得高一級車類之駕駛資格者，應換發駕駛執照，並准
    其駕駛較低級車類之車輛，已領有聯結車駕駛執照者，得駕
    駛輕型機器腳踏車。道路交通安全規則第2 條第1 款、第61
    條第1 項第1 款，亦有明定。
四、次按94年12月14日修正、95年3 月1 日施行前之道路交通管
    理處罰條例第68條固規定「汽車駕駛人，因違反本條例及道
    路交通安全規則之規定，受吊扣或吊銷駕駛執照處分時，吊
    扣或吊銷其持有各級車類之駕駛執照」，惟修正後業已刪除
    「吊扣」之規定，改為「汽車駕駛人，因違反本條例及道路
    交通安全規則之規定，受吊銷駕駛執照處分時，吊銷其持有
    各級車類之駕駛執照」，其修正理由乃係舊法將違法或違規
    駕駛人所持有各級車類之駕駛執照一併吊扣，失之過酷，影
    響人民工作及生活甚鉅，故依修正後之該條規定，受吊扣駕
    駛執照處分時，僅能吊扣違規當時所駕車類之駕駛執照，不
    再吊扣其持有各級車類之駕駛執照。再行政行為，有多種同
    樣能達成目的之方法時，應選擇對人民權益損害最少者，且
    採取之方法所造成之損害不得與欲達成目的之利益顯失均衡
    ，行政程序法第7 條第2 款、第3 款定有明文。
五、經查：
  (一)本件異議人於上開時間、地點，因酒後騎乘上開重型機車，
    為警攔檢測得吐氣後酒精濃度測試值達每公升0.59毫克，遂
    予製單舉發，嗣經原處分機關以異議人違規事實明確，依道
    路交通管理處罰條例第35條第1 項第1 款規定，裁處異議人
    罰鍰4 萬5 千元，吊扣駕駛執照12個月，施以道安講習之處
    分等情，為異議人所不爭執，並有高雄市政府警察局高警交
    字第B00000000 號舉發違反道路交通管理事件通知單、原處
    分機關上開裁決書各1 份附卷可稽，是異議人酒後騎乘重型
    機車有上開違規事實明確，堪以認定，原處分機關因此裁處
    異議人罰鍰4 萬5 千元、吊扣普通重型機車駕照12個月，並
    施以道安講習之處罰部分，依法有據。
  (二)再本件原處分係裁罰併為吊扣異議人領得之各級車類駕照，
    而異議人雖領有職業聯結車駕駛執照，然本件異議人違規事
    實係酒後騎乘重型機車，自應檢視有無其他方法可達到禁止
    其騎乘重型機車之目的。經查，本件異議人於91年7 月3 日
    領得普通重型機車駕照，有原處分機關97年6 月5 日傳真到
    院異議人機車駕照基本資料1 份在卷足參，則在異議人尚有
    普通重型機車駕照可供吊扣之情形下，原處分機關併為吊扣
    職業聯結車駕照，雖可達成禁止異議人繼續酒後駕車之目的
    ，然與異議人本次並非駕駛職業聯結車，而係駕駛重型機車
    之違規事實不符，更同時造成剝奪異議人駕駛其他各級車類
    之結果，影響其工作及生活甚鉅，所造成之損害與所欲達成
    目的之利益，顯然失衡，已違反公法上比例原則，有違上開
    行政程序法第7 條所揭示「行政處分應選擇對人民權益損害
    最少原則」，並與道路交通管理處罰條例第68條修正意旨即
    刪除「吊扣」其持有各級車類駕照規定之立法精神不符，是
    原處分機關併為吊扣職業聯結車駕照之處分，於法有違。
  (三)綜上所述，本件異議人雖併領有普通重型機車、聯結車駕駛
    執照，且其酒後駕駛重型機車之違規事實，固屬明確，惟原
    處分除吊扣異議人普通重型機車駕照外，仍併吊扣其職業聯
    結車駕照部分，因有違行政程序法第7 條、修正後道路交通
    管理處罰條例第68條之規定，該部分之處分於法不合，本院
    無從予以維持，則異議人就此部分聲明異議，非無理由，是
    原處分關於吊扣職業聯結車駕駛執照12個月部分，應予撤銷
    。至於原處分關於裁處上開罰鍰、吊扣普通重型機車駕照及
    施以道安講習部分，異議人並未聲明異議，自應依法執行，
    不在本件審理及撤銷之範圍內，附此敘明。
六、爰依道路交通案件處理辦法第20條前段，裁定如主文。
中    華    民    國    97    年    6     月    10    日
                  交通法庭    法  官  李昆南
以上正本證明與原本無異。
如不服本裁定，應於送達後5日內向本院提出抗告狀。
中    華    民    國    97    年    6     月    10    日
                              書記官  黃美玲


司法院資訊處製作；財團法人民間司法改革基金會備份。
